臺灣宜蘭地方法院刑事判決　　　　　　　94年度交訴字第20號
公　訴　人　臺灣宜蘭地方法院檢察署檢察官
被　　　告　丙○○
上列被告因過失致死案件，經檢察官提起公訴（94年度偵字第12
09號），本院判決如下：
    主  文
丙○○無罪。
    理  由
一、公訴意旨略以：被告丙○○係司機，平日以駕駛拼裝之電子
    花車參與各地廟會活動為業，為從事駕駛業務之人。於民國
    94年2月13日下午6時13分許，駕駛無牌照之拼裝車臨停於宜
    蘭縣頭城鎮○○路與纘祥路口附近，即同鎮○○路19號前，
    本應注意在交岔路口10公尺內不得臨時停車、不得併排臨時
    停車且應緊靠道路右側停車，以避免危險之發生，而依當時
    情況，又無不能注意之情形，竟臨時停車於該處，因上開電
    子花車體龐大佔據整個車道而形成路障，適有被害人沈恒輝
    無照騎乘車牌號碼AK8-290號重型機車，沿宜蘭縣頭城鎮○
    ○路往開蘭路方向行駛，行經同鎮○○路19號前，未注意車
    前狀況，自後撞擊丙○○停於該處之上開車輛，造成被害人
    受有頭部、右側頸部創傷併頸動脈出血，經送醫急救後仍不
    治死亡。因認被告涉犯刑法第276條第2項業務過失致死罪嫌
    。
二、按犯罪事實應依證據認定之，無證據不得推定其犯罪事實，
    刑事訴訟法第154條第2項定有明文。次按事實之認定應憑證
    據，如未能發現相當證據，或證據不足以證明，自不能以推
    測或擬制之方法為裁判之基礎；又認定不利於被告之事實，
    須依積極證據，苟積極證據不足為不利於被告事實之認定時
    ，即應為有利於被告之認定，更不必有何有利之證據（最高
    法院40年台上字第86號、30年上字第816號判例參照）。
三、公訴人認被告涉犯上開罪嫌，無非以：被告於警詢及偵查中
    之供述、告訴人甲○○於警訊及偵查中之指述、道路交通事
    故調查報告表1份、肇車現場照片8張、勘驗筆錄、相驗屍體
    證明書、驗斷書各1份在卷可憑。又汽車在交岔路口10公尺
    內不得臨時停車時，不得併排臨時停車，臨時停車，應依車
    輛順行方向緊靠道路右側，為道路交通安全規則第111條第1
    項、第2項分別訂有明文，被告駕車自應注意上述道路交通
    安全規定。另依交通事故調查報告表所載，本件肇事時、地
    之天候、路況皆良好，則被告亦無不能注意之情事，其竟疏
    未注意及此而肇事，其有過失甚明。再者，本件經送台灣省
    基宜區車輛行車事故鑑定委員會鑑定，亦同此認定，有該委
    員會94年4月4日基宜鑑字第0945000732號函及鑑定意見書1
    份在卷可稽等資為論據。
四、被告堅決否認上開犯行，辯稱：當日車輛仍在行駛中，僅因
    前車正欲轉彎過交岔路口，一時無法轉過，車速減慢，伊所
    駕駛之後車無法繼續前進，乃暫停待前車轉彎。嗣後聽聞後
    面有撞擊聲，下車查看後始知發生車禍。又伊並非以駕駛為
    業等語。
五、經查，於94年2月13日下午6時13分許，被告所駕駛無牌照之
    電子花車，在宜蘭縣頭城鎮○○路19號前，因被害人騎乘之
    車牌號碼AK8-290號重型機車自後撞擊該電子花車車輛後方
    而發生車禍之事實，有道路交通事故調查報告表1份、肇車
    現場照片8張在卷可參。該事故造成被害人受有頭部、右側
    頸部創傷併頸動脈出血，經送醫急救後仍不治死亡，有勘驗
    筆錄、相驗屍體證明書、驗斷書各1份在卷可憑。此部分事
    實固堪認定。
六、公訴人認本件被告之過失在於：被告駕車臨時停車於宜蘭縣
    頭城鎮○○路與讚祥路口附近，即同鎮○○路19號前，被告
    原應注意在交岔路口10公尺內不得臨時停車、不得併排臨時
    停車，且應緊靠道路右側停車，以避免危險之發生，且依當
    時情況，又無不能注意之情形，竟仍臨時停車於該處，惟查
    ：
（一）本件事故發生之地點係在宜蘭縣頭城鎮○○路上之吉祥路
      19號前，被告之車輛與告訴人之車輛均在吉祥路之車道上
      ，有道路交通事故現場圖及肇事現場照片8幀附卷可稽。
      且依被告之陳述及證人乙○○於本院審理時之證述，可知
      被害人車輛係自後撞擊被告之車輛。再據肇事現場照片所
      示，被害人之機車車首撞入被告車輛正後方，足見被告與
      被害人係於同向同車道行駛於吉祥路上。是公訴人認被害
      人係騎車「沿福成路往開蘭路方向行駛」，應有誤載，被
      害人應係沿吉祥路往開蘭路方向行駛，先此敘明。
（二）被告於94年2月13日下午11時30分接受警詢，警訊筆錄固
      記載：「我當時因為有廟會活動，肇事前我們的電子花車
      在肇事地點停車等待集結要出發遊街，正準備要出發時，
      就聽見我的車子後方有碰的一聲撞擊聲音」等語。惟於94
      年6月23日已具狀表示該警訊筆錄之記載並非其所陳述之
      真意。且參以被告於94年2月14日下午3時43分，即接受警
      詢之次日，接受檢察官之偵訊時，則陳述：「下午6時我
      們電子花車就在開城寺集結，準備出發繞境，我們總共有
      四部花車，我是開在最後一輛，我當時是停在吉祥路的車
      道上，有前行一小段，約有50公尺的距離，但是前面的花
      車沒有轉過去，死者的機車自後撞我的車尾，撞擊時，我
      的車子是靜止狀態」等語。又參以警製道路交通事故現場
      圖所載及肇事現場照片8幀所示，被告之車道確係停車於
      吉祥路車道上，且車輛並未熄火。再者，證人乙○○於本
      院審理時接受交互詰問，證稱：伊當天也開電子花車，伊
      是第三台，在被告車輛前面，事故發生前，因為前面的車
      子要右轉，車速減慢，所以在後的車輛，包括伊與被告之
      車輛均停住以待前車轉彎通過等語，並經結證在卷。核與
      被告之辯解及其於偵查中之陳述暨上開道路交通事故現場
      圖相符。則綜合上情，應認事故發生前，被告之車輛已行
      駛，並非靜止等待集結，且事故發生時，被告之車輛係因
      前車轉彎而暫停於車道上，以等待前車通過，是被告此部
      分之辯解應屬有據。則依被告當時之情形，並無違反「不
      得併排臨時停車」之規定，且既係於行駛中等待前車轉彎
      而暫停，亦無違反「應緊靠道路右側停車」之規定，公訴
      人認被告有違反上開二規定，而有過失，應有誤會。
（三）公訴人雖認被告違反「不得於交岔路口10公尺臨時停車」
      之規定。惟查，本件交通事故發生地點，係已過吉祥路與
      讚祥路口，而已前行一段距離，此有上開道路交通事故現
      場圖在卷可參。依該事故現場圖所示，無法證明被告所停
      車之位置係於該交岔路口10公尺內。況且，被告既係因停
      等前車通過而暫停，並非將車輛停放路旁，自不屬「於交
      岔路口10公尺內禁止臨時停車」所規範之情形。
（四）再參諸道路交通事故現場圖所繪示，被害人機車之刮地痕
      係在機車停倒位置前3.4公尺即已出現。又事故發生時被
      告之車輛係停止狀態，已據證人乙○○於本院審理時證述
      在卷，足見被告之車輛並無移動情形。從而，應堪認被害
      人機車於撞入被告之車尾處時前有傾倒之情形，否則應不
      至於兩車撞擊位置前即顯示有刮地痕。從而，被害人是否
      於撞擊被告之車輛前，機車即已滑倒在地，亦有合理之可
      疑。且機車滑倒在地，與被告車輛暫停於該處，有何因果
      關係，檢察官亦未能舉證以證明之。
（五）至本件經送台灣省基宜區車輛行車事故鑑定委員會鑑定，
      固認被告有過失。惟該鑑定所根據之事實，係被告於警訊
      中所陳述之「我當時因為有廟會活動，肇事前我們的電子
      花車在肇事地點停車等待集結要出發遊街，正準備要出發
      時，就聽見我的車子後方有碰的一聲撞擊聲音」等語，有
      該委員會94年4月4日基宜鑑字第0945000732號函及鑑定意
      見書內之記載在卷可稽，因而認定被告有於肇事地臨時停
      車集結，應注意避免占及車道形成路障之過失。惟被告並
      非於肇事地臨時停車集結，已如前述，是該鑑定所依據之
      事實容有錯誤，從而依據該錯誤之事實所得之鑑定意見即
      難認可採。
七、綜上，本件被告因等待前車通行而暫停於車道上之行為，並
    無違反何交通規則。而被害人之車輛自後撞擊被告之車輛，
    亦非被告所得預見，是難認被告有何應注意、能注意而不注
    意之過失。此外，依卷內證據資料，復查無其他證據證明被
    告涉犯公訴人所指之上開犯行，不能證明被告犯罪，依法應
    為無罪之諭知。
據上論斷，應依刑事訴訟法第301條第1項，判決如主文。
本案經檢察官吳宇青到庭執行職務
中    華    民    國    94    年    10    月    25    日
                   交通法庭   審判長法  官  林明山
                                    法  官  蘇錦秀
                                    法  官  謝佩玲
以上正本證明與原本無異。
如不服本判決，應於判決送達後10日內，向本院提出上訴狀 (應
付繕本)。
                                    書記官  藍友隆
中　　華　　民　　國　　94　　年　　10　　月　　27　　日
